【裁判字號】    98,聲,1280
【裁判日期】    981126
【裁判案由】    聲請具保停止羈押
【裁判全文】
臺灣高等法院高雄分院刑事裁定          98年度聲字第1255號
                                      98年度聲字第1280號
聲  請  人
即  被  告  甲○○
                    （
選任辯護人  盧俊誠律師
上列被告因違反毒品危害防制條例案件（本院98年度上訴字第11
48號），聲請具保停止羈押，本院裁定如下：
    主  文
聲請駁回。
    理  由
一、聲請意旨略以：
  (一)按羈押係干預人身自由最為徹底的強制處分，而且具有有罪
    判決確定前就先行拘禁被告之特性，因此羈押與「無罪推定
    」原則之間具有高度緊張關係，立法層次或司法實務如果濫
    用羈押手段等於是顛覆「無罪推定」原則（王梅英著「羈押
    修法後實務問題檢討」，律師雜誌第220 期）。而最為嚴重
    者，乃將羈押作為「預支性之嫌疑刑罰」，這對於被告之地
    位具有無可比擬的殺傷力。由於羈押可以折抵刑期，因此如
    果審判機關抱持「先行制裁再說，反正可以折抵」的心態，
    一旦後來發現被告無辜時，會不會為了避免冤獄糾紛，而將
    錯就錯？果真如此，被羈押之被告是否更難獲得無罪判決？
    因而承認「重罪羈押」是否違背無罪推定原則？（林鈺雄著
    「刑事訴訟法」上冊第293 頁），是由於羈押係干預人身自
    由最徹底之處分，自更應注意比例原則的限制，則當具保、
    責付、限制住居等干預基本權較小之手段已足達到目的，即
    不得羈押。
  (二)蓋羈押必須有理由與必要，缺一不可。羈押「理由」是前提
    條件，羈押的「必要」是充份條件，有無羈押之理由與必要
    ，悉依法律規定，並依照生活經驗與周妥的人情世故思考。
    至於被告的身份與地位，不能額外考慮（見張麗著「羈押
    審查的決定與救濟」一文，載月旦法學90年5 月份）。是羈
    押被告必須符合下列四項要件(1)被告犯罪嫌疑重大；(2)有刑
    事訴訟法第101 條第1 項所列三款情形之一；(3)非予羈押顯
    難進行追訴、審判或執行；(4)客觀上有羈押之必要（87年度
    台抗字第87號）。
  (三)查被告甲○○雖經原審判決認定其有違反毒品危害防制條例
    第4 條第1 項及第8 條第2 項之罪行，且其罪數甚多。惟查
    ，原判決之認定恐屬有誤，而被告所犯雖屬重罪，然：(1)被
    告於原審審理時，均有正當職業，係任職於峰全遊覽公司擔
    任業務，且有固定居所，並無逃亡之虞之情事，而其係因原
    審審理過程中一次庭期因故無法出庭，且有事先請假，卻因
    而遭原審法院予以收押迄今。(2)有關公訴人指述之犯行，被
    告其中部份業已坦承，另有部份則予以否認，而相關之證人
    原審法院均已引用證人於偵查中之供述及錄音譯文為據，如
    此則被告已無可能有與他人串供或隱匿、湮滅證據之情事，
    亦屬可徵。
  (四)綜上，本案鈞院縱准予被告具保停止羈押，對於被告犯行之
    追訴，審判或執行並無置礙難行之處。據此，懇請鈞院審酌
    上情，准予被告具保停止羈押。
二、經查，按刑事訴訟法第101 條第1 項規定所謂「被告犯罪嫌
    疑重大」，只需檢察官提出之證據在形式上足以證明被告犯
    罪嫌疑已足，至於證據之證據能力及證明力如何，均為審判
    期日調查之事項，並非審核被告羈押時，法院應調查之事項
    。又所謂羈押必要性，係由法院就具體個案，依職權衡酌是
    否有非予羈押顯難保全證據或難以遂行訴訟程序者為依據，
    法院在不違背通常生活經驗之定則或論理法則時，依法自有
    審酌認定之職權。依上開所述，被告甲○○坦承全部轉讓禁
    藥罪及部分販賣第一級毒品犯行，且經證人張小真、張小玲
    等人證述，並有通聯紀錄、監聽譯文等可佐，足見其涉犯販
    賣第一級毒品等罪嫌重大，又被告所為戕害國人身心健康、
    嚴重危害社會治安，自有羈押之必要；再者，被告甲○○自
    承其於本件收押前只做了2 、3 年業務員，其餘時間均待業
    中（本院卷第237 頁），被告因販賣第一級毒品等罪經原審
    判刑有期徒刑29年，足見其有逃亡之可能，被告經本院訊問
    後，認為犯罪嫌疑重大，所犯為最輕本刑5 年以上有期徒刑
    之罪，有逃亡之虞，且有羈押之必要，予以羈押，顯與憲法
    所定之比例原則及正當程序原則無違。又本院並非以刑事訴
    訟法第101 條第1 項第2 款有事實足認有湮滅證據或勾串共
    犯、證人之虞為羈押之理由，被告主張證人均已訊問完畢，
    且各被告間已無串證或湮滅證據之可能請求交保一節，自屬
    無據。綜上說明，上開羈押情形不能以具保代替羈押，被告
    請求具保停止羈押為無理由，應予駁回。
據上論結，應依刑事訴訟法第220 條，裁定如主文。
中    華    民    國    98    年    11    月    26    日
                  刑事第五庭    審判長法  官  曾永宗
                                      法  官  任森銓
                                      法  官  鍾宗霖
以上正本證明與原本無異。
如不服本裁定應於送達後5 日內向本院提出抗告狀。
中    華    民    國    98    年    11    月    26    日
                                      書記官  陳武悅


司法院資訊處製作；財團法人民間司法改革基金會備份。
